臺灣臺北地方法院刑事判決　　　　　　　100年度訴字第449號
公　訴　人　臺灣臺北地方法院檢察署檢察官
被　　　告　熊光輝
上列被告因毒品危害防制條例案件，經檢察官提起公訴（100 年
度撤緩偵字第32號），於本院準備程序進行中，被告先就被訴事
實為有罪之陳述，經本院告以簡式審判之要旨，經當事人同意，
合議庭裁定由受命法官獨任進行簡式審判程序，判決如下：
    主  文
熊光輝施用第一級毒品，累犯，處有期徒刑壹年。扣案第一級毒
品海洛因貳包（合計淨重零點三二六零公克，取樣零點零零二零
公克鑑驗用罄，驗餘淨重零點三二四零公克）均沒收銷燬之，毒
品外包裝袋貳個（合計重零點五四公克）、已使用之注射針筒貳
支、未使用之注射針筒支、毒品分裝袋壹佰伍拾貳個及毒品分
裝杓壹支均沒收。
    事  實
一、熊光輝曾因施用毒品案件，經本院87年度毒聲字第816 號裁
    定送觀察、勒戒，因認有繼續施用毒品之傾向，再經本院87
    年度毒聲字第1032號裁定送強制戒治，嗣因已執行屆滿3 月
    ，其成效經評定為合格，認無繼續戒治之必要，經本院88年
    度毒聲字第606 號裁定停止戒治，所餘戒治期間付保護管束
    ，於民國88年4 月30日釋放出所，於88年9 月27日保護管束
    期滿，經臺灣臺北地方法院檢察署檢察官於88年10月25日以
    88年度戒毒偵字第60號不起訴處分在案；再於90年間犯施用
    毒品案件，經本院90年度毒聲字第1354號裁定送強制戒治，
    嗣經本院91年度毒聲字第352 號裁定停止戒治，所餘戒治期
    間付保護管束，於91年3 月15日釋放出所，甫於91年8 月2
    日保護管束期滿，同案另經檢察官提起公訴，經本院90年度
    訴字第751 號刑事判決判處有期徒刑8 月確定，於92年4 月
    19日縮刑期滿執行完畢；復因於93年1 月28日、於93年11月
    26日施用第一級毒品，經本院以93年度訴字第890 號刑事判
    決判處有期徒刑1 年、94年度訴字第652 號刑事判決判處有
    期徒刑8 月，分別確定在案，熊光輝於94年1 月11日入監接
    續執行，於95年5 月4 日因縮短刑期假釋出監，經臺灣嘉義
    地方法院95年度聲字第588 號裁定假釋期間付保護管束，嗣
    於95年8 月21日保護管束期滿，假釋未經撤銷，視為執行完
    畢。
二、詎熊光輝猶不知悔悟，明知海洛因係毒品危害防制條例規定
    之第一級毒品，未經許可不得持有、施用，竟基於施用第一
    級毒品海洛因之犯意，於98年9 月23日晚間11時許，在其位
    於臺北市○○區○○街207 巷17號之住處內，以將海洛因加
    水稀釋後，使用注射針筒將海洛因注射至手臂血管之方式，
    施用第一級毒品海洛因1 次。嗣於翌日（即24日）下午2時
    15分許，經警搜索上址時，扣得第一級毒品海洛因2 包（合
    計淨重0.3260公克，取樣0.0020公克鑑驗用罄，驗餘淨重0.
    3240公克，外包裝袋2 個合計0.54公克）、已使用之注射針
    筒2 支、未使用之注射針筒3 支、毒品分裝袋152 個及毒品
    分裝杓1 支，始知上情。
三、案經臺北市政府警察局萬華分局移請臺灣臺北地方法院檢察
    署檢察官偵查起訴，於本院準備程序進行中，熊光輝先就被
    訴事實為有罪之陳述，經本院告以簡式審判之要旨，經當事
    人同意，合議庭裁定由受命法官獨任進行簡式審判程序。
    理  由
一、認定事實所憑之證據及理由：
  (一)前開犯罪事實，業據被告於警詢時、偵訊中及本院審理中坦
    承不諱（見98年度毒偵字第2895號卷第5 頁反面、第35頁、
    第45頁、第58頁、本院卷第36頁反面、第38頁），被告為警
    查獲後所採集之尿液，經以氣相層析質譜儀檢驗結果，均呈
    嗎啡陽性反應，此有臺灣尖端先進生技醫藥股份有限公司濫
    用藥物檢驗報告1 份在卷可按（見98年度毒偵字第2895號卷
    第39頁），又被告為警查獲時所扣得之白粉2 包（合計淨重
    0.3260公克，取樣0.0020公克鑑驗用罄，驗餘淨重0.3240公
    克，外包裝袋2 個合計0.54公克），經送交通部民用航空局
    航空醫務中心鑑驗結果，確含第一級毒品海洛因成分（見98
    年度毒偵字第2895號卷第74頁），且有已使用之注射針筒2
    支、未使用之注射針筒3 支、毒品分裝袋152 個及毒品分裝
    杓1 支扣案可佐（見98年度毒偵字第28 95 號卷第9 至10、
    12頁），是被告自白有前揭各項證據足資佐證，核與事實相
    符，可以採信。
  (二)查被告曾因施用毒品案件，經本院87年度毒聲字第816 號裁
    定送觀察、勒戒，因認有繼續施用毒品之傾向，再經本院87
    年度毒聲字第1032號裁定送強制戒治，嗣因已執行屆滿3 月
    ，其成效經評定為合格，認無繼續戒治之必要，經本院88年
    度毒聲字第606 號裁定停止戒治，所餘戒治期間付保護管束
    ，於88年4 月30日釋放出所，於88年9 月27日保護管束期滿
    ，經臺灣臺北地方法院檢察署檢察官於88年10月25日以88年
    度戒毒偵字第60號不起訴處分在案；再於90年間犯施用毒品
    案件，經本院90年度毒聲字第1354號裁定送強制戒治，嗣經
    本院91年度毒聲字第352 號裁定停止戒治，所餘戒治期間付
    保護管束，於91年3 月15日釋放出所，甫於91年8 月2 日保
    護管束期滿，同案另經檢察官提起公訴，經本院90年度訴字
    第751 號刑事判決判處有期徒刑8 月確定，於92年4 月19日
    縮刑期滿執行完畢；惟被告復因於93年1 月28日、於93年11
    月26日施用第一級毒品，經本院以93年度訴字第890 號刑事
    判決判處有期徒刑1 年、94年度訴字第652 號刑事判決判處
    有期徒刑8 月，分別確定在案，被告於94年1 月11日入監接
    續執行，於95年5 月4 日因縮短刑期假釋出監，經臺灣嘉義
    地方法院95年度聲字第588 號裁定假釋期間付保護管束，嗣
    於95年8 月21日保護管束期滿，假釋未經撤銷，視為執行完
    畢等情，有臺灣高等法院被告前案記錄表在卷足參（見本院
    卷第21至33頁）。按毒品危害防制條例於92年7 月9 日修正
    公布，自93年1 月9 日施行，其中第20條、第23條將施用毒
    品之刑事處遇程序，區分為「初犯」及「5 年內再犯」、「
    5 年後再犯」；依其立法理由之說明：「初犯」，經觀察、
    勒戒或強制戒治後，應為不起訴處分或不付審理之裁定；經
    觀察、勒戒或強制戒治執行完畢釋放後，「5 年內再犯」者
    ，因其再犯率甚高，原實施之觀察、勒戒及強制戒治既已無
    法收其實效，爰依法追訴或裁定交付審理。至於經觀察、勒
    戒或強制戒治執行完畢釋放後，「5 年後再犯」者，前所實
    施之觀察、勒戒或強制戒治已足以遮斷其施用毒品之毒癮，
    為期自新及協助其斷除毒癮，仍適用「初犯」規定，先經觀
    察、勒戒或強制戒治之程序；從而依修正後之規定，僅限於
    「初犯」及「5 年後再犯」2 種情形，始應先經觀察、勒戒
    或強制戒治程序；倘被告於5 年內已再犯，經依法追訴處罰
    ，縱其第3 次（或第3 次以上）再度施用毒品之時間，在初
    犯經觀察、勒戒或強制戒治執行完畢釋放5 年以後，已不合
    於「5 年後再犯」之規定，且因已於「5 年內再犯」，顯見
    其再犯率甚高，原實施觀察、勒戒或強制戒治，已無法收其
    實效，即應依該條例第10條處罰（最高法院95年度第7 次刑
    事庭會議、97年度第5 次刑事庭先後著有決議可資參照）。
    是本案被告既於前次強制戒治執行完畢釋放後5 年內已再犯
    施用毒品之罪且經法院判刑確定並執行完畢，顯見其再犯率
    甚高，原實施之觀察、勒戒或強制戒治已無法收其實效，故
    揆諸前揭最高法院決議意旨，本案應逕科以刑罰處罰。
  (三)綜上，本案事證明確，被告施用第一級毒品海洛因之犯行，
    應堪認定，應依法論罪科刑。
二、論罪科刑之依據：
  (一)核被告所為，係犯毒品危害防制條例第10條第1 項施用第一
    級毒品海洛因之罪。被告持有第一級毒品之低度行為為施用
    毒品之高度行為所吸收，不另論罪。查被告於93年1 月28日
    、於93年11月26日施用第一級毒品，經本院以93年度訴字第
    890 號刑事判決判處有期徒刑1 年、94年度訴字第652 號刑
    事判決判處有期徒刑8 月，分別確定在案，於94年1 月11日
    入監接續執行，於95年5 月4 日因縮短刑期假釋出監，經臺
    灣嘉義地方法院95年度聲字第588 號裁定假釋期間付保護管
    束，嗣於95年8 月21日保護管束期滿，假釋未經撤銷，視為
    執行完畢等情，業如前述，被告於前次徒刑之執行完畢後，
    5 年以內故意再犯本件有期徒刑以上之罪，為累犯，應依法
    加重其刑。爰審酌被告曾因施用毒品而觸法，經觀察勒戒、
    強制戒治及徒刑執行完畢，仍不知悔悟，再犯本件，且施用
    毒品非但戕害身心，亦可能因此危害社會秩序，損害非輕，
    惟被告犯罪後坦白認罪，庭訊時態度良好等一切情狀，量處
    如主文所示之刑，以示懲儆。
  (二)扣案之白粉2 包（合計淨重0.3260公克，取樣0.0020公克鑑
    驗用罄，驗餘淨重0.3240公克），確含毒品危害防制條例第
    2 條第2 項第1 款所定第一級毒品海洛因成分，業如前述，
    爰依毒品危害防制條例第18條第1 項前段之規定，宣告沒收
    銷燬之。至前開毒品之包裝袋2 個（合計0.54公克）及扣案
    已使用之注射針筒2 支、未使用之注射針筒3 支、毒品分裝
    袋152 個及毒品分裝杓1 支，係用於分裝毒品、保存毒品、
    裝盛毒品或注射靜脈以供施用毒品犯罪所用或預備之物，業
    據被告供明在卷（見98年度毒偵字第2895號卷第5 頁），爰
    依刑法第38條第1 項第2 款規定，併予宣告沒收之。
據上論斷，應依刑事訴訟法第273 條之1 第1 項、第299 條第1
項前段，毒品危害防制條例第10條第1 項、第18條第1 項前段，
刑法第11條前段、第47條第1 項、第38條第1 項第2 款，判決如
主文。
本案經檢察官葉芳秀到庭執行職務。
中    華    民    國   100    年    5     月    30    日
                  刑事第六庭  法  官  林晏如
上正本與原本無異。
如不服本判決，應於判決送達後10日內，向本院提出上訴狀。
                              書記官  楊盈茹
中    華    民    國   100    年    6     月    2     日
附錄本案論罪科刑法條全文：
毒品危害防制條例第10條
施用第一級毒品者，處6 月以上 5 年以下有期徒刑。
施用第二級毒品者，處3 年以下有期徒刑。